臺灣新北地方法院刑事判決
111年度簡上字第412號
上  訴  人  臺灣新北地方檢察署檢察官
被      告  陳世和

                    生前籍設臺北市○○區○○○路0段000號7樓之9
上列上訴人因被告違反毒品危害防制條例案件，不服本院中華民
國111年10月20日111年度簡字第3678號第一審刑事簡易判決（聲
請簡易判決處刑案號：111年度偵字第34857號），提起上訴，本
院管轄之第二審合議庭認為應適用通常程序審判，並自為第一審
判決如下：
    主  文
原判決撤銷。
本件公訴不受理。
扣案之第二級毒品甲基安非他命陸包（含外包裝袋陸紙，驗餘淨
重共計參點肆參參壹公克）均沒收銷燬。
    理  由
一、聲請簡易判決處刑意旨略以：被告陳世和明知第二級毒品甲
    基安非他命係屬毒品危害防制條例第二級毒品，非經許可，
    不得擅自持有，竟仍基於非法持有第二級毒品之犯意，於民
    國110年10月17日前某日，以不詳方式取得第二級毒品甲基
    安非他命5包而持有之。嗣於110年10月17日晚間8時50分許
    ，在新北市○○區○○○路0號10樓蝴蝶谷旅館316室內，經其同
    意搜索後，當場扣得第二級毒品甲基安非他命6包（驗餘淨
    重3.4344公克）、玻璃球2顆。因認被告涉犯毒品危害防制
    條例第11條第2項之持有第二級毒品罪嫌等語。
二、按被告死亡者，應諭知不受理之判決，並得不經言詞辯論為
    之；又對於簡易判決之上訴，準用刑事訴訟法第三編第一章
    及第二章之規定；第二審法院認為上訴有理由，或上訴雖無
    理由，而原判不當或違法者，應將原審判決經上訴之部分撤
    銷，就該案件自為判決，刑事訴訟法第303條第5款、第307
    條、第455條之1第3項、第369條第1項前段分別定有明文。
    次按檢察官聲請以簡易判決處刑案件，經法院認為有刑事訴
    訟法第451條之1第4項但書第3款之情形者，應適用通常程序
    審判之，刑事訴訟法第452條亦規定甚明，故管轄第二審之
    地方法院合議庭受理簡易判決上訴案件，認有刑事訴訟法第
    451條之1第4項但書第3款「法院於審理後認應為不受理諭知
    」之情形者，即應撤銷原判決，逕依通常程序為第一審判決
    。
三、查被告前因涉犯毒品危害防制條例第11條第2項之持有第二
    級毒品罪嫌，經檢察官聲請簡易判決處刑，原審於111年10
    月21日以111年度簡字第3678號判處被告持有第二級毒品，
    處拘役50日，如易科罰金，以新臺幣1,000元折算1日；扣案
    之第二級毒品甲基安非他命6包（驗餘淨重共計3.4331公克
    ），固非無見。然被告於原審判決前之111年9月22日死亡乙
    節，有戶役政資訊網站查詢-個人資料查詢結果附卷可稽。
    被告既於檢察官聲請簡易判決處刑繫屬本院後、原審判決前
    死亡，揆諸前開規定及說明，應諭知不受理之判決，原審未
    察而對被告為實體判決，容有未洽，檢察官執此上訴為有理
    由，自應由本院撤銷原審判決，改依通常程序為第一審判決
    ，並不經言詞辯論，逕為公訴不受理之諭知。
四、另按沒收於刑法105年7月1日修正施行後，為獨立於刑罰及
    保安處分以外之法律效果，並非從刑，此觀刑法第38條第1
    項104年12月30日立法理由自明。又沒收，除有特別規定者
    外，於裁判時併宣告之，刑法第40條第1項定有明文，條文
    並未排除無罪、免訴、不受理等判決併宣告沒收之可能，再
    揆諸刑事訴訟法修正增訂之第310條之3規定「除於『有罪判
    決』諭知沒收之情形外，諭知沒收之判決，應記載其裁判之
    主文、構成沒收之事實與理由。理由內應分別情形記載認定
    事實所憑之證據及其認定之理由、對於被告有利證據不採納
    之理由及應適用之法律」，顯見除有罪判決以外，法院於不
    受理、免訴或無罪判決就檢察官已聲請之沒收事項亦得為沒
    收之諭知。經查：扣案之白色或透明晶體6包（驗餘淨重共
    計3.4331公克），經送請鑑驗，檢出第二級毒品甲基安非他
    命，有自願受搜索同意書、新北市政府警察局三重分局搜索
    扣押筆錄、扣押物品目錄表、臺北榮民總醫院110年11月23
    日北榮毒鑑字第C0000000號毒品成分鑑定書在卷可查(見毒
    偵卷第20、22-24、26-28、59頁）。本案被告施用第二級毒
    品犯行，固因被告死亡而應為不受理之諭知，惟上開扣案之
    第二級毒品甲基安非他命6包（驗餘淨重共計3.4331公克）
    ，為本案查獲之第二級毒品，且檢察官於聲請簡易判決處刑
    書載明聲請沒收銷燬該等扣案物之旨，是除鑑驗用盡部分外
    ，應依毒品危害防制條例第18條第1項規定宣告沒收銷燬。
    至盛裝上開毒品之外包裝袋6紙，因難以完全析離毒品殘渣
    ，應整體視為毒品之一部，併與宣告沒收銷燬。
據上論斷，應依刑事訴訟法第452條、第455條之1第1項、第3項
、第369條第1項前段、第364條、第303條第5款、第307條，判決
如主文。
本案經檢察官黃偉聲請簡易判決處刑。
中　　華　　民　　國　　111 　年　　11　　月　　30　　日
                  刑事第九庭  審判長法  官  何燕蓉
　　　　　　　　　
                                    法  官  吳宗航
　　　　　　　　　
　　　　　　　　　                  法  官  林翊臻　
上列正本證明與原本無異。
如不服本判決，應於判決送達後20日內敘明上訴理由，向本院提
出上訴狀 (應附繕本) ，上訴於臺灣高等法院。其未敘述上訴理
由者，應於上訴期間屆滿後20日內向本院補提理由書「切勿逕送
上級法院」。
                                    書記官  郭佩瑜　　 
中　　華　　民　　國　　111 　年　　11　　月　　30　　日